【裁判字號】    98,訴,840
【裁判日期】    990129
【裁判案由】    強盜等
【裁判全文】
臺灣臺南地方法院刑事判決               98年度訴字第840號
公  訴  人  臺灣臺南地方法院檢察署檢察官
被      告  戊○○
指定辯護人  蘇正信律師
上列被告因強盜等案件，經檢察官提起公訴（98年度偵字第5559號
），本院判決如下：
    主  文
戊○○犯竊盜罪，處有期徒刑貳月；又犯準強盜罪，處有期徒刑
參年。應執行有期徒刑參年壹月。
    事  實
一、戊○○意圖為自己不法之所有，於民國（下同）98年4月4日
    13時許，騎乘車牌SW7-853號輕型機車，前往臺南市○○路
    ○段527號「安南之星」建築工地，徒手竊取衛生紙置物盒
    及杯架各1組，得手後將之置放於上開機車踏板上，旋騎乘
    上開機車回到其位於臺南市○○區○○路二段417巷7號住處
    ，藏放上開竊得物品後。其又另行起意，於同日13時50分許
    ，騎乘上開機車，前往上開工地，徒手竊取明鏡及衛浴配件
    各2組，得手後將之置放於上開機車踏板上，適為上開工地
    工作人員甲○○及丁○○發現，其2人即共同上前將之逮捕
    ，並將戊○○雙手架住，欲往工務所方向前進。詎戊○○為
    脫免逮捕，竟乘甲○○撥打電話予工地主任丙○○之際，出
    手將甲○○持用之行動電話折斷，並撿拾地上之空玻璃瓶1
    支，作勢欲毆打甲○○及丁○○，甲○○及丁○○見狀乃合
    力將該空玻璃瓶奪下，丁○○於爭奪該空玻璃瓶之過程中，
    並受有胸挫傷及右手腕扭挫傷等傷害，戊○○以此強暴方式
    ，致使甲○○及丁○○難以抗拒。嗣報警當場查獲。
二、案經臺南市警察局第三分局報告台灣台南地方法院檢察署檢
    察官偵查起訴。
    理  由
一、按被告以外之人於審判外之言詞或書面陳述，除法律有規定
    者外，不得作為證據，刑事訴訟法第159條第1項定有明文，
    查證人丙○○、甲○○於警詢之證述，係被告以外之人於審
    判外之陳述，且被告戊○○不同意作為證據，原則上不得作
    為認定被告二人犯罪之證據資料。另亦無證據得證前開證人
    於警詢中之陳述具有刑事訴訟法第159條之2所示「具有較可
    信之特別情況，且為證明犯罪事實存否所必要」之回復證據
    能力之外部情況要件，是前揭證人於警詢之證述，應不得採
    為本案證據。
二、訊據被告對於上開竊盜犯行均不爭執，惟否認涉有準強盜罪
    ，辯稱其僅係為逃脫而掙扎，並無對甲○○、丁○○施強暴
    之行為云云。惟查，上開事實業據證人甲○○、丁○○、丙○○於偵查中及本院審理時證述明確，復有丁○○之診斷證
    明書1紙在卷可按。被告雖辯稱伊未施強暴手段云云，惟查
    ，證人甲○○於本院審理時具結後證稱：其與丁○○發現被
    告竊盜後，將被告架起，一人架一邊，被告一直掙扎想要逃
    脫，其拿手機要打電話給工地主任丙○○，被告看到其要打
    電話就用手撥開其摺疊式手機，將手機弄斷，後來被告蹲下
    身去，在地上撿了一個空玻璃瓶，舉高時就被丁○○撥掉等
    語（本院卷第48、56頁）；證人丁○○於本院審理時具結後
    證稱：其與甲○○二人架住被告，其以左手勾住被告右手，
    甲○○右手勾住被告左手，前往工務所時，被告很用力抗拒
    ，甲○○要打電話時，被被告用手打掉，被告整個身體往其
    身上傾倒，肩膀壓到其胸口，時間約1至2分鐘，致其胸口受
    傷，被告並放低姿勢撿拾地上空玻璃瓶舉起與肩膀同高時，
    其發現後出手去搶該玻璃瓶，因被告強力抗拒，其搶了約5
    分鐘才搶下，在搶的過程中導致其右手腕受傷，其與甲○○
    逮捕被告地點距離事後警察到達時被告站立之地點相距約30
    公尺，其與甲○○架著被告走了約10分鐘才走到，平時約只
    要2、3分鐘及可以走到等語（本院卷第93頁背面、95頁）；
    足證被告遭證人甲○○、丁○○逮捕後，為求脫逃，曾施強
    力抗拒，除了掙扎之外，尚有積極出手撥掉證人甲○○手機
    ，以及撿拾空玻璃瓶並與證人丁○○搶奪該玻璃瓶之行為；
    參以被告身高167公分、體重65公斤，證人甲○○身高169公
    分、體重80公斤，證人丁○○身高168公分、體重70公斤，
    業據被告及上開證人二人證述在卷，被告之體型較證人二人
    瘦小，竟仍能抵抗證人二人架住伊前進之力道，足見其所失
    之力道應甚強大。被告辯稱伊並未施強暴行為云云，尚難採
    信。本件事證明確，被告犯行已堪認定，應予依法論科。
三、按刑法第329條規定擬制為強盜罪之強暴、脅迫構成要件行
    為，乃指達於使人難以抗拒之程度者而言，並不以刑法第
    328條強盜罪之要件必須達到至使不能抗拒之程度（大法官
    釋字第630號解釋意旨參照）。查被告為脫免逮捕而當場撿
    拾地上之空玻璃瓶1支，作勢欲毆打甲○○及丁○○，造成
    丁○○受有右手腕扭傷之傷害，且折斷甲○○持用之行動電
    話1支，且施以強力抵抗，其以此方式施強暴行為，於一般
    人在同一情況下，客觀上已足以壓抑被害人之意思自由，而
    達使人難以抗拒之程度，而得評價為準強盜罪之強暴行為。
    核被告所為，係犯刑法第320條第1項之竊盜及同法第329條
    之準強盜罪，應依同法328條第1項之罪論處。被告所犯上開
    2罪間，犯意個別、犯行互異，應予分論併罰。
四、另按刑之量定，為求個案裁判之妥當性，法律固賦予法院裁
    量權，但此項裁量權之行使，除應依刑法第57條規定，審酌
    行為人及其行為等一切情狀，為整體之評價，並應顧及比例
    原則與平等原則，使罪刑均衡，輕重得宜，以契合社會之法
    律感情。又刑法第59條規定犯罪之情狀可憫恕者，得酌量減
    輕其刑，其所謂「犯罪之情狀」，與同法第57條規定科刑時
    應審酌之一切情狀，並非有截然不同之領域，於裁判上酌減
    其刑時，應就犯罪一切情狀（包括第57條所列舉之10款事項
    ），予以全盤考量，審酌其犯罪有無可憫恕之事由（即有無
    特殊之原因與環境，在客觀上足以引起一般同情，以及宣告
    法定低度刑，是否猶嫌過重等等），以為判斷。本件被告雖
    於脫免逮捕之過程中施以令人難以抗拒之強暴行為，然其強
    暴行為致被害人所受之傷害尚非重大，且其所施強暴行為之
    強度尚與強盜罪所規定之至使不能抗拒之程度有間，若處以
    罪行5年之刑度，尚屬法重情輕，爰依刑法第59條之規定予
    以酌減其刑。爰審酌被告犯罪之動機、目的、造成證人丁○○受傷之損害、犯後猶矢口否認準強盜犯行之態度等一切情
    狀，分別量處如主文所示之刑，並定應執行之刑，以資懲儆
    。
據上論斷，應依刑事訴訟法第299條第1項前段，刑法第320條第1
項、第329條、第51條第5款、第59條，刑法施行法第1條，判決
如主文。
本案經檢察官乙○○到庭執行職務
中    華    民    國    99    年    1    月    29    日
                  刑事第十庭  審判長  法  官  陳威龍
                                      法  官  盧鳳田
                                      法  官  高如宜
以上正本證明與原本無異。
如不服本判決應於收受本判後10日內向本院提出上訴書狀，並應
敘述具體理由。其未敘述上訴理由者，應於上訴刑事訴訟法第
當事人之人數附繕本）「切勿逕送上級法院」。
                                      書記官  陳姿利
中    華    民    國    99    年    2     月    12    日
附錄所犯法條：
刑法第320條
意圖為自己或第三人不法之所有，而竊取他人之動產者，為竊盜
罪，處 5 年以下有期徒刑、拘役或 5 百元以下罰金。
意圖為自己或第三人不法之利益，而竊佔他人之不動產者，依前
項之規定處斷。
前二項之未遂犯罰之。
刑法第329條
竊盜或搶奪，因防護贓物、脫免逮捕或湮滅罪證，而當場施以強
暴脅迫者，以強盜論。

司法院資訊處製作；財團法人民間司法改革基金會備份。
